臺北高等行政法院判決
　　　　　　　　　　　　　　　　　　 93年度訴字第02601號
　　　　　　　　　　　　　　　.
原　　　告　甲○○
被　　　告　勞工保險局
代　表　人　乙○總經理）住同.
訴訟代理人　丙○○
　　　　　　丁○○
上列當事人間因勞保事件，原告不服行政院勞工委員會中華民國
93年5月28日勞訴字第0930015408訴願決定（發文日期：中華民
國93年6月4日），提起行政訴訟。本院判決如下：
　　主　文
原告之訴駁回。
訴訟費用由原告負擔。
　　事  實
一、事實概要：
    原告原以美滿婦幼用品有限公司為投保單位，參加勞工保險
    為被保險人。原告以其因罹患第1腰椎骨折、左下肢膝下截
    肢及右膝關節炎，於民國（下同）90年7月2日（被告收文日
    期）檢據向被告申請普通傷害殘廢給付。經被告審查，以其
    殘廢程度適合第2等級，原應按該等級發給1,000日殘廢給付
    ，惟查其左下肢膝下截肢殘廢程度符合第6等級，且應於84
    年5月間施行截肢當時即可審定成殘，該部分殘廢給付之請
    求迄今已逾勞工保險條例第30條2年請求權時效之規定，應
    不予給付，即按第2等級發給殘廢給付1,000日，扣除左下肢
    膝下截肢第6等級殘廢給付540日，乃於90年9月10日核定實
    發460日殘廢給付。原告不服，向勞工保險監理委員會申請
    審議，經該會以90年12月26日90保監審字第3575號審定書審
    定：「原核定撤銷，由勞工保險局另為適法之處分。」嗣經
    被告重為審查，於91年5月20日以保給殘字第09160363460號
    函核定，仍按第2等級發給殘廢給付1,000日，惟應扣除已逾
    2年請求權時效規定之左下肢膝下截肢第6等級殘廢給付540
    日，實發460日殘廢給付。原告仍不服，向勞工保險監理委
    員會申請審議，復經該會以91年10月4日91保監審字第2192
    號審定書審定：「原核定撤銷，由勞工保險局查明後另為適
    法之處分。」經被告重為審查並依據行政院勞工委員會92年
    8月29日勞保二字第0920048513號函釋規定，以90年10月9日
    保給殘字第09210257010號函（下稱原處分）核定仍按第2等
    級發給殘廢給付1,000日，並扣除已逾2年請求權時效規定之
    左下肢膝下截肢第6等級殘廢給付540日，實發460日。
    原告猶未甘服，續向勞工保險監理委員會申請審議，經該會
    以93年2月27日92保監審字第5099號審定書審定申請審議駁
    回，原告仍不服，提起訴願遭決定駁回後，遂提起行政訴訟
    。
二、兩造聲明：
　(一)原告聲明：（原告未於言詞辯論期日到場，茲據其書狀所載
    ，記載其聲明及陳述）
    1.訴願決定、爭議審定及原處分均撤銷。
    2.被告應改依勞工保險條例第53條、第55條給付原告殘廢給
      付，而不扣除逾期未領部分。
    3.訴訟費用由被告負擔。
　(二)被告聲明：如主文所示。
三、兩造之爭點：
　(一)原告主張之理由：
    1.按勞工保險殘廢給付標準表「精神、神經」障害第6項：
      「中樞神經系統機能之病變，引起截癱或偏癱，終身不能
      從事任何工作，日常生活需人扶助者。」本件原告脊髓障
      害所出具之殘廢診斷書略載：「兩下肢肌力均為0，自行
      操控輪椅代步，大部分時間需要臥床，終身僅可從事輕便
      工作，大小便完全無法自理，沐浴更衣部分需人扶助。」
      明白表示原告雖腰部以下癱瘓，但腰部以上完全正常，不
      但可從事輕便工作，且仍不影響處理全公司事務的繁瑣工
      作，與被告所據之殘廢給付標準表「精神、神經」障害系
      列第6項有明顯的不同，不知被告所據為何？
    2.原告因腰椎骨折、骨髓炎致神經障害殘廢，導致雙下肢喪
      失機能，大小便完全無法自理，應以喪失膀胱及排便機能
      ，或雙下肢喪失機能評定等級，而非綜合審查。再者，殘
      廢給付標準表中雙下肢障害部分，雖有需扣除原已殘廢之
      部分，但原告可不請領截肢之部分，單領一下肢喪失機能
      就已高於被告針對雙下肢之請領額度，且有大小便失禁之
      殘廢等級，與下肢截肢也完全不同系列，被告完全不顧勞
      工權益，壓縮原告權利，豈是照顧勞工之宗旨。
  (二)被告主張之理由：
    1.原告以第1腰椎骨折、左下肢膝下截肢及右膝關節炎，於
      90年7月4日檢據申請殘廢給付。就原告左下肢膝下截肢部
      分，原告於84年5月施行截肢手術當時即可審定成殘，惟
      原告遲至89年12月21日始行提出申請，已逾勞工保險條例
      第30條2年請求權時效之規定，前經被告以90年2月7日90
      保給字第6012567號函否准所請。至就腰椎骨折、骨髓炎
      部分，據原處分卷所附高雄醫學大學附設中和紀念醫院於
      90年6月20日開具之同日治療終止診斷殘廢之勞工保險殘
      廢診斷書載略，傷病原因：腰椎骨折、骨髓炎。殘廢部位
      ：兩下肢。殘廢詳況：兩下肢肌力均為0，自行操控輪椅
      代步，大部分時間需要臥床，終身僅可從事輕便工作，大
      小便完全無法自理，沐浴更衣部分需人扶助。經被告綜合
      審查按第2等級發給1,000日殘廢給付，並扣除已逾2年請
      求權時效規定之左下肢膝下截肢第6等級殘廢給付540日，
      實發460日。
    2.被告係綜合衡量原告之殘廢程度，比照勞工保險殘廢給付
      標準表精神神經障害系列所規定之身體障害狀態，綜合審
      定按第2等級核給1,000日殘廢給付，並扣除已逾2年請求
      權時效規定之左下肢膝下截肢第6等級殘廢給付540日，實
      發460日，尚非逕按勞工殘廢給付標準表「精神神經」障
      害系列第6項核給殘廢給付，合先敘明。
    3.原告係因為腰椎骨折、骨髓炎所致殘廢，屬「外傷性脊髓
      障害」，按勞工保險殘廢給付標準表「精神、神經」障害
      系列附註六規定：「外傷性脊髓障害」等級之審定，依其
      損傷之程度發現四肢等之運動障害、知覺障害、腸管障害
      、尿路障害、生殖器障害等，依綜合審定之基本原則，綜
      合其病灶症狀，對於永久喪失勞動能力與影響日常生活或
      社會生活活動狀態及需他人扶助之情況選用合適等級，尚
      不得就其障害之部分分開論斷其殘廢等級。是本件既已將
      原告四肢等之運動障害、知覺障害、腸管障害、尿路障害
      、生殖器障害列入綜合審定，按第2等級核給1,000日殘廢
      給付，並扣除已逾2年請求權時效規定之左下肢膝下截肢
      第6等級殘廢給付540日，實發460日。是原告所主張就其
      喪失膀胱、排便機能及喪失下肢機能部分分開審定而合併
      合升，自無理由。
　　理  由
一、本件原告經合法通知，無正當理由未於言詞辯論期日到場，
    核無民事訴訟法第386條各款所列情形，爰依行政訴訟法第2
    18條準用民事訴訟法第385條第1項前段，由被告聲請而為一
    造辯論判決。
二、原告主張：1.原告因腰椎受損成殘，依高雄醫學大學附設中
    和紀念醫院90年6月20日出具同日治療終止診斷殘廢之勞工
    保險殘廢診斷書記載，原告雖腰部以下癱瘓，但腰部以上完
    全正常，不但可從事輕便工作，且仍不影響處理全公司事務
    的繁瑣工作，與殘廢給付標準表「精神、神經」障害系列第
    6項有明顯的不同，不知被告所據為何？2.按勞工保險條例
    第1條、保險法第54條及勞工保險殘廢給付標準表「精神、
    神經障害」系列附註一第(七)規定，原告因腰椎骨折、骨髓炎
    致神經障害殘廢，導致雙下肢喪失機能，大小便完全無法自
    理，應以喪失膀胱及排便機能，或雙下肢喪失機能評定等級
    ，而非綜合審查；3.再者殘廢給付標準表中雙下肢障害部分
    ，雖有需扣除原已殘廢之部分，但原告可不請領截肢之部分
    ，單領一下肢喪失機能就已高於被告針對雙下肢之請領額度
    ，更且有大小便失禁之殘廢等級，與下肢截肢也完全不同系
    列，原處分有違照顧勞工之宗旨。據此，依行政訴訟法第5
    條第2項及勞工保險條例第53條、第55條規定，求為判決如
    聲明所示云云。
三、被告則以：原告係因為腰椎骨折、骨髓炎所致殘廢，屬「外
    傷性脊髓障害」，被告將原告四肢等之運動障害、知覺障害
    、腸管障害、尿路障害、生殖器障害列入綜合考量，比照勞
    工保險殘廢給付標準表精神神經障害系列所規定之身體障害
    狀態，綜合審定按第2等級核給1,000日殘廢給付，並扣除已
    逾2年請求權時效規定之左下肢膝下截肢第6等級殘廢給付54
    0日，實發460日，並無違誤，求為判決駁回原告之訴等語。
四、按勞工保險條例第30條規定：「領取保險給付之請求權，自
    得請領之日起，因2年間不行使而消滅。」同條例第53條規
    定：「（第1項）被保險人因普通傷害或罹患普通疾病，經
    治療終止後，如身體遺存障害，適合殘廢給付標準表規定之
    項目，並經保險人自設或特約醫院診斷為永久殘廢者，得按
    其平均月投保薪資，依同表規定之殘廢等級及給付標準，1
    次請領殘廢補助費，殘廢給付標準表如附表二。（第2項）
    被保險人領取普通傷病給付期滿，或其所患普通傷病經治療
    1年以上尚未痊癒，如身體遺存障害，適合殘廢給付標準表
    規定之項目，並經保險人自設或特約醫院診斷為永不能復原
    者，得比照前項規定辦理。」同條例第55條第8款：「八、
    被保險人之身體原已局部殘廢，再因傷害或疾病致身體之同
    一部位殘廢程度加重者，一律依照殘廢給付標準表規定，按
    其加重後殘廢給付日數，發給殘廢給付，但原已局部殘廢部
    分，依殘廢給付標準表規定所核定之給付日數，應予扣除。
    …。」勞工保險殘廢給付標準表「精神、神經」障害系列第
    6障害項目規定：「中樞神經系統機能之病變，引起截癱或
    偏癱致終身不能從事任何工作，日常生活需人扶助者。」為
    第2殘廢等級，給付標準1,000日；同表第7障害項目規定：
    「中樞神經系統機能遺存顯著障害，終身不能從事工作者。
    」為第3殘廢等級，給付標準840日；同表附註一規定：「『
    精神、神經障害等級』之審定基本原則為：綜合其病灶症狀
    ，對於永久喪失勞動能力與影響日常生活或社會生活活動狀
    態及需他人扶助之情況定其等級。於審定時，須有精神科、
    神經科、神經外科等專門醫師診斷證明資料為依據。」同系
    列附註六規定：「『外傷性脊髓障害』等級之審定，依其損
    傷之程度發現四肢等之運動障害、知覺障害、腸管障害、尿
    路障害、生殖器障害等，依說明一之原則，綜合其症狀選用
    合適等級。」
五、原告為勞工保險之被保險人，前於84年5月間施行左下肢膝
    下截肢，嗣於90年7月2日以其因罹患第1腰椎骨折、左下肢
    膝下截肢及右膝關節炎，檢據向被告申請普通傷害殘廢給付
    等情，為兩造所不爭，並有勞工保險給付申請書、高雄醫學
    大學附設中和紀念醫院89年12月11日、90年6月20日出具之
    勞工保險殘廢診斷書、高雄醫學大學附設中和紀念醫院90年
    7月25日出具之診斷證明書附原處分卷可稽，堪認屬實。
六、本件之爭執，在於被保險人之殘廢程度適合勞工保險殘廢給
    付標準表之項目及等級為何？原告左下肢膝下截肢係於何時
    治療終止？此部分殘廢給付是否已逾2年之請求權時效？經
    查：
  (一)原告左下肢膝下截肢部分：原告於84年5月施行截肢手術，
    有高雄醫學大學附設中和紀念醫院89年12月11日掣給之勞工
    保險殘廢診斷書附原處分可憑，其手術當時即治療終止而可
    審定成殘，並非本次第一腰椎骨折所致。此部分殘廢程度適
    合勞工保險殘廢給付標準表「下肢缺損障害」系列第119項
    第6等級「一下肢足關節以上殘缺者」。原告前於89年12月2
    1日就此部分殘廢給付提出申請，即已逾勞工保險條例第30
    條2年請求權時效之規定，業經被告以90年2月7日90保給字
    第6012567號函否准所請，有上開函附原處分卷可參。此次
    原告再就此部分提出殘廢給付申請，仍逾勞工保險條例第30
    條2年請求權時效之規定。
  (二)原告第1腰椎骨折、骨髓炎部分：據中和紀念醫院90年6月20
    日掣給同日審定成殘之勞工保險殘廢診斷所書所載固略以：
    「羅黃君因第1腰椎骨折、骨髓炎致神經障害殘廢詳況為：
    兩下肢肌力均為0，自行操控輪椅代步，大部分時間需要臥
    床，終身僅可從事輕便工作，大小便完全無法自理，沐浴更
    衣部分需人扶助。」惟有關「外傷性脊髓障害」等級之審定
    ，依其損傷之程度發現四肢等之運動障害、知覺障害、腸管
    障害、尿路障害、生殖器障害等，依綜合審定之基本原則，
    綜合其病灶症狀，對於永久喪失勞動能力與影響日常生活或
    社會生活活動狀態及需他人扶助之情況選用合適等級，尚不
    得就其障害之部分分開論斷其殘廢等級，此揆諸首揭勞工保
    險條例第53條附表即勞工保險殘廢給付標準表「精神、神經
    」障害系列附註一、六之規定自明。被告就殘廢診斷書所載
    被保險人之病況綜合判斷而為審核，依原告四肢、知覺、腸
    管、尿路、生殖器障害等損傷之程度，綜合其病灶症狀，堪
    認其屬中樞神經系統機能之病變，引起截癱或偏癱致終身不
    能從事任何工作，日常生活需人扶助，為第2殘廢等級，給
    付標準1,000日之殘廢程度，洵無不合。
  (三)關於原告主張：其雖腰部以下癱瘓，但腰部以上完全正常，
    不影響處理全公司繁瑣之事物，與被告所據之殘廢給付標準
    表「精神神經」障害系列第6項規定有明顯不同，不知被告
    所據為何云云。惟查被告係綜合衡量原告之殘廢程度，比照
    勞工保險殘廢給付標準表精神神經障害系列所規定之身體障
    害狀態，綜合審定符合第2殘廢等級，尚非逕按勞工殘廢給
    付標準表「精神神經」障害系列第6項核給殘廢給付，原告
    上開主張，尚有誤會。
  (四)至於原告主張：其因腰椎骨折、骨髓炎致神經障害殘廢，導
    致雙下肢喪失機能，大小便完全無法自理，應適用勞工保險
    殘廢給付標準表附註一(七)之規定，應以喪失膀胱及排便機能
    ，或雙下肢喪失機能評定等級，而非綜合審查，再者單領一
    下肢喪失機能就已高於被告針對雙下肢請領額度，更有大小
    便失禁之殘廢等級與下肢截肢也完全不同系列，被告完全不
    顧勞工權益，豈是照顧勞工之宗旨云云。惟按原告係因為腰
    椎骨折、骨髓炎所致殘廢，屬「外傷性脊髓障害」，自應綜
    合衡量原告之殘廢程度，比照勞工保險殘廢給付標準表精神
    神經障害系列所規定之身體障害狀態，綜合審定合適等級，
    尚不得就其障害之部分分開論斷其殘廢等級，已如前述。是
    原告主張就其喪失膀胱、排便機能及喪失下肢機能部分分開
    審定而合併升等，自無足採。
七、綜上所述，原處分核定按第2等級發給殘廢給付1,000日，並
    扣除已逾2年請求權時效規定之左下肢膝下截肢第6等級殘廢
    給付540日，實發460日，認事用法，並無違誤，爭議審定及
    訴願決定，遞予維持，亦無不合，原告訴請如聲明所示，為
    無理由，應予駁回。
據上論結，本件原告之訴為無理由，依行政訴訟法第218條、第
98條第3項前段，民事訴訟法第385條第1項前段，判決如主文。
中　　華　　民　　國　　94　　年　 　6　　月　 29  　 日
                            第三庭審判長法  官  王立杰
                                        法  官  王碧芳
                                        法  官  胡方新
上為正本係照原本作成。
如不服本判決，應於送達後20日內，向本院提出上訴狀並表明上
訴理由，如於本判決宣示後送達前提起上訴者，應於判決送達後
20日內補提上訴理由書（須按他造人數附繕本）。
中　　華　　民　　國　　94　　年　 　6　　月　 29  　 日
            　　　　　　   　　　　　    書記官  陳幸潔
